臺灣高雄地方法院刑事判決　　　　　　　　　　　　　　九十一年度自字第八六號
　　自　訴　人　甲○○
　　被　　　告　乙○○
右列被告因詐欺案件，經自訴人提起自訴，本院判決如左：
    主  文
乙○○無罪。
    理  由
一、自訴意旨略以：被告乙○○明知已無清償能力，竟意圖為自己不法之所有，於民
    國八十四年間，以做生意需要現金週轉為由，向自訴人甲○○借款新台幣（以下
    同）十九萬五千元，並提示豪華驕車之證件以資取信，自訴人如數給付金錢後，
    被告均避不見面，嗣於九十年七月三日自訴人在路上遇見被告，雙方前往高雄市
    政府警察局三民第二分局覺民派出所調解，被告簽立調解書一紙，並簽發面額均
    為五千元之本票共三十三張交付自訴人，惟被告僅清償五個月後，即未再清償，
    因認被告涉犯刑法第三百三十九條第一項之詐欺罪嫌。
二、按犯罪事實應依證據認定之，無證據不得推定其犯罪事實；不能證明被告犯罪者
    ，應諭知無罪之判決，刑事訴訟法第一百五十四條、第三百零一條第一項分別定
    有明文。次按刑法第三百三十九條第一項詐欺罪之成立，以意圖為自己或第三人
    不法所有，以詐術使人將本人或第三人之物交付為要件。所謂以詐術使人交付，
    必須被詐欺人因其詐術而陷於錯誤，若其所用方法，不能認為詐術，亦不致使人
    陷於錯誤，即不構成該罪（最高法院四十六年臺上字第二六○號判例參照）。而
    認定犯罪事實應依證據，為刑事訴訟法所明定，故被告否認犯罪事實所持之辯解
    ，縱屬不能成立，仍非有積極證據足以證明其犯罪行為，不能遽為有罪之認定；
    又告訴人之指訴，係以使被告受刑事訴追為目的，是其陳述是否與事實相符，仍
    應調查其他證據以資審認（最高法院三十年上字第一八三一號判例、五十二年臺
    上字第一三○○號判例參照）。
三、本件自訴人認被告涉有詐欺犯行，固據其提出本一票影本三十三張及調解書影本
    一紙，以為論罪之依據。而訊之被告乙○○固坦承簽立調解書及簽發本票三十三
    張，及向自訴人借款等事實，惟堅決否認有何詐欺犯行，並辯稱：這是八十四年
    間的事情，我在自訴人開設的賭場賭博，我輸了三、四十萬元，我就在賭場內向
    她借了十幾萬元，實際數目我不曉得，借錢時沒有告訴自訴人有一部豪華汽車，
    在派出所調解後，我有分期償還五千元共五次，沒有詐欺云云。
四、經查，被告於八十四年間向自訴人借款十九萬五千元，於九十年七月三日因自訴
    人在路上遇見被告，雙方一同至覺民派出所簽立調解書一紙，被告並簽發本票三
    十三張交付自訴人，並約定按月給付自訴人五千元，匯至自訴人指定之合作金庫
    銀行灣內分行蔡文英之帳戶內，被告已給付五期，共二萬五千元等事實，業據自
    訴人及被告分別陳明在卷，並有調解書影本一紙、本票影本三十三張、存款憑條
    五張附卷可稽，堪信為真實。自訴人主張被告提示豪華汽車之證件以資取信云云
    ，為被告所否認，自訴人復未能提出證據以供查證，是自訴人此部分之主張自難
    信為真實。又自訴人與被告雖就借款之原因各執一詞，惟自訴人於本院審理中陳
    稱：八十四年間被告向我借十九萬五千元，被告當時說他在越南做生意，週轉不
    靈要向我借錢，後來我向他要回這些錢，他說要把車子處理完後，才把錢還給我
    ，（問：為何借錢給被告？答：）他向我借，我就借給他，後來他搬家，直到九
    十七年三月在路上我遇見他，我就帶他去派出所，他就簽發本票約定每月要償還
    五千元，但是只還五期就沒有再還等語（本院九十一年四月三日審判筆錄），則
    依自訴人所述，係因被告在越南作生意，週轉不靈，始借錢予被告等情觀之，自
    訴人顯然對被告之經濟情況知之甚詳，係因被告週轉不靈，而借款予被告，則被
    告未施用詐術使自訴人陷於錯誤，堪以認定。按刑法詐欺取財罪構成要件，須行
    為人具有主觀不法所有意圖，而客觀上對於被害人施用詐術，致被害人因而陷於
    錯誤，並為一定財物之給付，始足該當。倘不具備上開要件，縱行為人事後未清
    償債務或款項，應僅係民法上債務不履行之問題，而債務人未依債務本旨履行給
    付者，依一般社會經驗而言，原因非一，其因不可歸責之事由無法給付，或因合
    法主張抗辯事由而拒絕給付，甚至債之關係成立後，始行惡意遲延給付，皆有可
    能，非必出於自始無意給付之詐欺犯罪一端，尚難以單純債務不履行之狀態，即
    推定其自始即有不法所有之意圖，且係施用詐術，逕認應以詐欺罪責相繩，故詐
    欺罪行為人事後是否清償債務，乃犯罪後態度考量問題，與詐欺罪構成要件無涉
    。本件自訴人既係因被告作生意週轉不靈而借款予被告，其對被告之經濟情況，
    知之甚明，是被告向自訴人借款時，即難認有何施用詐術及不法所有之意圖，縱
    使事後被告未能依約清償借款，亦屬民事糾葛範疇，揆諸前揭說明，即難以自訴
    人片面指訴，遽爾課以被告詐欺罪責。此外，復查無其他積極證據，足資證明被
    告有何詐欺犯行，本件不能證明被告犯罪，爰為被告無罪之諭知。
據上論斷，應依刑事訴訟法第三百四十三條、第三百零一條第一項，判決如主文。
中      華      民      國    九十一    年      四      月      九      日
                                  臺灣高雄地方法院刑事庭
                                      法  官    涂裕洪
右正本證明與原本無異。
如不服本判決，應於判決送達後十日內，向本院提出上訴狀。
                                       書記官   賴佳慧
中      華      民      國    九十一    年      四      月      九      日
